臺灣臺北地方法院民事判決　九十年度簡上字第六三八號
　　上　訴　人　甲○○
　　被上訴人　　丙○○
　　　　　　　　　　　　送達代.
右當事人間請求清償債務事件事件，上訴人對於中華民國九十年九月十一日本院新店
簡易庭九十年度店簡字第五二九號第一審判決提起上訴，本院判決如左：
    主  文
上訴駁回。
第二審訴訟費用由上訴人負擔。
    事  實
甲、上訴人方面：
一、聲明：原判決廢棄，並駁回被上訴人在第一審之訴。
二、陳述：被上訴人投資上訴人為股東之華之全企業有限公司，並擬擔任該公司之負
    責人，但在未經華之全企業有限公司全體股東同意及辦理公司變更登記之前，被
    上訴人逕行匯款八十萬元至華之全企業有限公司存款帳戶內，被上訴人投資一事
    曾於華之全企業有限公司股東會議討論並記錄，事後被上訴人擬退出，上訴人基
    於朋友關係，待華之全企業有限公司收回貨款後，即幫被上訴人向華之全企業有
    限公司取回投資款新台幣（下同）四十八萬元，且被上訴人亦曾向要求華之全企
    業有限公司之全體股東要求退還此借款，至上訴人據以提起本件訴訟之三十二萬
    元之借據 (下稱系爭借款)，伊亦係基於朋友關係所簽立，惟被上訴人並未借款予
    伊個人。
三、證據：提出股東會議、林全能傳真予上訴人之信函為證。
乙、被上訴人方面：
一、聲明：駁回上訴。
二、陳述：除與原審判決書所載者相同茲予引用外，補稱：
  (一)上訴人與被上訴人相識甚久，自民國八十八年間借用被上訴人之辦公室使用，
      旋上訴人於八十八年十一月二十五日打電話要求借款予其投資之華之全企業有
      限公司週轉使用，被上訴人念在雙方情誼，乃立即匯款六十萬元至華之全企業
      有限公司帳戶，另以二十萬元現金存入同一帳戶內，事後上訴人邀被上訴人入
      股投資華之全企業有限公司並擔任負責人，被上訴人乃要求華之全企業有限公
      司之合夥人退出，並提出該公司之財務報表、業務情形，經評估後再議，惟上
      訴人始終未能提出，嗣上訴人明瞭被上訴人無意投資後，乃匯款四十八萬元予
      上訴人，並簽立餘款三十二萬元之借據，允諾該餘款於八十九年二月二十八日
      返還之。惟事後上訴人遷出被上訴人辦公室，並於八十九年三月十五日以一紙
      傳真再度表明還款之意，惟被上訴人始終無法再連絡上訴人然伊係借款予上訴
      人個人。
  (二)上訴人所提出之華之全企業有限公司股東會議紀錄雖記載被上訴人為股東，應
      入股金一百二十萬元，已入股金一百二十萬元，惟被上訴人未曾出資一百二十
      萬元，可知該會議紀錄已與事實不符外，又該股東會議非以出席方式為之，僅
      傳真予各股東，由各股東提出書面意見再回傳交由把錄整理，而該會議紀錄僅
      上訴人一人之簽名，其他股東有無回傳意見？有無簽名？為何未傳真予被上訴
      人？是否出於上訴人私自之製作，殊值懷疑，被上訴人否認該文書之真正。
  (三)華之全企業有限公司股東林全能傳真予上訴人之信函，雖亦載明被上訴人持股
      百分之二十，且被上訴人需補足八十八萬元資金，則被上訴人顯未出資，如何
      成為股東？況且林全能質疑：「到底是那一次的會議同意辦理現金增資，又有
      那些人要加入？是丙○○嗎？」，顯然林全能亦不認為被上訴人是該公司之股
      東，又謂據林全能自己之瞭解公司股東名冊變更，變更後沒有林全能及包淑靜
      的名字，負責人變成丙○○云云，何以被上訴人變成該公司之負責人而不自知
      ？是否屬實，不難查明，凡此乃該公司內部問題，該傳真函件顯非如上訴人所
      稱係被上訴人委請律師訴求退款，股東林全能所為之函覆，而該傳真函件既未
      能佐以確切資料，自不足為證，亦難肯認其真正。
三、證據：援用原審之立證方法，並提出匯款通知單、傳真函為證。
    理    由
一、本件被上訴人起訴主張上訴人於八十九年一月十七日向其借款三十二萬元，約定
    於八十九年二月二十八日償還，因上訴人未依約清償，爰起訴請求上訴人償還三
    十二萬元及約定之遲延利息等語，上訴人則以被上訴人原擬投資被上訴人為股東
    之華之全企業有限公司，並擔任負責人，但在未經華之全企業有限公司全體股東
    同意及辦理公司變更登記之前，被上訴人逕行匯款八十萬元至華之全企業有限公
    司存款帳戶內，事後被上訴人擬退出，上訴人基於朋友關係，待華之全企業有限
    公司收回貨款後，即幫被上訴人向華之全企業有限公司取回投資款四十八萬元，
    被上訴人並簽立餘款三十二萬元之借據予上訴人收執，惟此係基於朋友關係所簽
    立，被上訴人並未借款予上訴人個人等語，資為抗辯。
二、被上訴人主張被上訴人於八十八年十一月二十五日存入  (包括匯款及現金存入)
    彰化銀行西松分行帳號00000000000000號、華之全企業有限公司存款帳戶內八十
    萬元，嗣華之全企業有限公司曾清償四十八萬元，而上訴人並就前開餘款三十二
    萬元於八十九年一月十七日簽立借據，允諾於八十九年二月二十八日償還等情，
　　業據其提出借據、匯款通知單等件為證，並為上訴人所不爭，應堪信為真實，被
    上訴人主張該款係其出借予被上訴人個人等節，則為被上訴人所否認，並以前揭
    情詞置辯。是本件兩造爭執之點，厥為系爭三十二萬元之借款是否由被上訴人出
    借予上訴人？而由上訴人負清償之責。茲就此論述之：按消費借貸，因金錢或其
    他代替物之交付而生效力，固為民法第四百七十五條所明定。但貸與物之交付，
    不以現實交付為限，凡與現實交付有同等效力者，如簡易交付、占有改定以及就
    已經存在之金錢或其他代替物之債務，由當事人合意，轉換為消費借貸等，均與
    現實交付同。另關於借貸之成立，如有爭執，自應由主張已為金錢或其他代替物
    交付之貸與人負舉證之責。最高法院分別著有五十四年度台上字第二八五號、七
    十年度台上字第三一三七號判決可資參照。經查，本件被上訴人起訴主張系爭借
    款三十二萬元，原係由上訴人出面借貸之八十萬元，該八十萬元並依上訴人之指
    示匯入其指定之華之全企業有限公司限行存款帳戶內，其中四十八萬元業已清償
    等情，業據被上訴人提出匯款通知單為證，並為上訴人所不爭，則包括系爭借款
    三十二萬元在內之八十萬元，可知被上訴人已基於消費借貸之關係交付借款金錢
    。雖上訴人否認該借款為其所借貸，且其未收受之等語；惟查，上訴人對被上訴
    人主張其於八十九年一月十七日簽立系爭借款三十二萬元之借據一紙並不爭執，
    並自承該三十二萬元之借款雖係華之全企業有限公司對被上訴人原借貸八十萬元
    經清償後所餘之欠款，惟其係基於朋友關係而簽立，並允為清償等語，是以，縱
    如上訴人所言系爭借款三十二萬元係由華之全企業有限公司所支借屬實，然依上
    訴人所簽立之借據，可知上訴人係就已經存在之金錢債務，與被上訴人合意轉換
    為兩造間之消費借貸，此與被上訴人現實交付上訴人借款之事實，實可等同視之
    。揆諸前開最高法院判決意旨，被上訴人既已就其與上訴人間金錢借貸之交付，
    業已舉證證明之，則被上訴人主張上訴人應依約清償該消費借貸
　　款三十二萬元，為可採。被上訴人所稱系爭借款係由華之全企業有限公司所借貸
    ，其不應負清償之責，實不足採。
三、從而，被上訴人本於借貸之法律關係，請求上訴人給付三十二萬元及自八十九年
    三月一日起至清償之日止，按年利率百分之九點五計算之利息，為有理由，應予
    准許。是則原審判命上訴人如數給付，於法並無不合。上訴意旨指摘原判決不當，
    求予廢棄改判，為無理由，應予駁回其上訴。
四、據上論結，本件上訴為有理由，依民事訴訟法第四百三十六條之一第三項、第四
    百四十九條第一項、第七十八條，判決如主文。
中　　　華　　　民　　　國　　九十一　　年　　　六　　　月　　　五　　　日
　　　　　　　　　　　　　　　　 民事第五庭審判長法官 王碧芳
                                　　　　　　　　 法官　高偉文
　　　　　　                               　　  法官  李媛媛
右為正本係照原本作成
本件不得上訴。
中　　　華　　　民　　　國　　九十一　　年　　　六　　　月　　　五　　　日
~B法院書記官　莊滿美
